【裁判字號】    98,易,1241
【裁判日期】    981130
【裁判案由】    竊盜
【裁判全文】
臺灣臺北地方法院刑事判決              98年度易字第1241號
公  訴  人  臺灣臺北地方法院檢察署檢察官
被      告  乙○○
上列被告因竊盜案件，經檢察官提起公訴 (98年度偵字第596號)
，本院判決如下：
    主  文
乙○○無罪。
    理  由
一、公訴意旨略以：被告乙○○意圖為自己不法所有，於民國97
    年10月20日10時23分，在臺北市○○區○○路32號之遠東百
    貨公司3樓，趁璀璨國際有限公司(下稱璀璨公司）專櫃無人
    看守之際，侵入該公司專櫃以徒手方式竊取未上鎖櫃位於抽
    屜內之項鍊14條、手鍊9條，價值計約新臺幣6萬6440元。嗣
    經璀璨公司店員丙○○於同年10月22日15時盤點時發現項鍊
    、手鍊短少，始調閱監視錄影帶發現被告乙○○涉嫌而報警
    ，因認被告乙○○涉有竊盜罪嫌等語。
二、按犯罪事實應依證據認定之，無證據不得推定其犯罪事實；
    而不能證明被告犯罪者，應諭知無罪之判決，刑事訴訟法第
    154條第2項、第301條第1項分別定有明文。又事實之認定，
    應憑證據，如未能發現相當證據，或證據不足以證明犯罪事
    實，自不能以推測或擬制之方法，為裁判基礎；且認定犯罪
    事實所憑之證據，雖不以直接證據為限，間接證據亦包括在
    內，然而無論直接或間接證據，其為訴訟上之證明，須於通
    常一般人均不致有所懷疑，而得確信其為真實之程度者，始
    得據為有罪之認定。倘其證明尚未達到此一程度，而有合理
    懷疑之存在致無從使事實審法院獲得有罪之確信時，即應由
    法院為諭知被告無罪之判決，最高法院40年台上字第86號、
    76年台上字第4986號判例意旨均同此見解。
三、本件被告就起訴書所載於上開時、地在場，以及璀璨公司短
    少財物之數量及價額等事實，並不爭執，且對於證人陳雅旋
    於偵查中之證言、監視器錄影光碟、現場照片、光碟勘驗筆
    錄、被告所有行動電話門號0000000000號及市話00000000號
    之通聯紀錄、公務電話紀錄、臺北市政府警察局中正第一分
    局介壽路派出所報案三聯單、遭竊物品清單等證據資料亦無
    意見 (參本院卷98年5月26日準備程序筆錄)，則上開事實應
    堪信為真實; 惟爭執其並未竊取璀璨公司財物。檢察官則以
    ：被告於偵查中前後不一之供述、證人丙○○、甲○○確認
    本案失竊物品之時間及數量之證言、證人陳雅旋於97年10月
    22日拾獲其中1 個失竊物品之證言及被告所有行動電話門號
    0000000000號及市話00000000號之通聯紀錄、可認定被告本
    案竊取行為之監視器錄影光碟、光碟勘驗筆錄、現場照片等
    情，因認被告確有竊取璀璨公司財物而應論以竊盜罪責。
四、經查：
(一)按刑法第320條第1項規定竊盜罪之成立，必須行為人意圖為
    自己不法之所有而「竊取」他人之動產；是以，縱他人之動
    產遭竊，如無證據令法院確信係被告所竊取，仍不得對被告
    課以竊盜罪刑責。證人丙○○、甲○○分別於本院審理時均
    證稱97年10月19日曾清點璀璨公司於遠東百貨公司專櫃內準
    備銷售之財物，當時失竊財物仍在，直至97年10月22日下午
    3 時許再次清點專櫃內所有財物，才發覺失竊並確認失竊物
    品之種類及數量；證人陳雅旋亦證述其於97年10月22日代被
    告值晚班時，拾獲其中1 個璀璨公司失竊物品。而由以上證
    人所述，可確認璀璨公司專櫃財物，係於97年10月19日至97
    年10月22日下午3時間遭竊。
(二)檢察官主張被告竊取璀璨公司財物之行為時間係在97年10月
    20日上午10時23分，主要係以監視錄影光碟為證據方法，經
    本院2 度勘驗，其結果與偵查中檢察官勘驗之結果大致相同
    ，被告對之亦無意見，主要內容為：97年10月20日10時23分
    18秒起，被告自畫面左處出現，直接進入畫面右處兩家專櫃
    中間縫隙，在靠近專櫃右邊處蹲下持續約10秒後，再站起來
    至被告公司專櫃另一頭，蹲下約20秒後，又再回最早蹲下處
    再蹲下約9 秒後，起身將被告公司專櫃上所覆蓋藍布掀開。
    而被告2 度蹲下共約20秒之處所，雖係璀璨公司所指放置失
    竊物品之專櫃抽屜位置，但亦係被告公司專櫃之櫃台處所邊
    緣；2 公司專櫃間隔距離不大，被告所蹲下之處所，依勘驗
    結果顯示，恰在2 公司專櫃之間，復因本院勘驗監視錄影光
    碟時所顯示之畫面並不清晰，無法看清被告蹲下時之作為是
    否確係打開專櫃抽屜，故本院無法據此即獲有被告「竊取」
    財物之心證。尤以，璀璨公司員工即證人甲○○於本院98年
    9 月29日審理時，證稱：「 (問：如果你輪日班，通常是你
    比較早到，還是被告比較早到？) 這個不一定，有時候被告
    比較早，有時候我比較早，我認為通常是我比較早，因為我
    們家有規定十點要到。」、「 (問：若你比被告早到，你看
    到被告進入他們專櫃後，通常第一件事情做什麼？) 被告應
    該先彎腰將包包放下，放下之後，因為被告進出專櫃的出入
    口並不是我們家的出入口，接者可能是掀開深藍或黑色蓋在
    專櫃玻璃上的布，或到其他櫃聊天」等語 (參本院卷第42頁
    ) ，更與本院勘驗監視錄影光碟後所獲被告接續行為之結果
    不謀而合，致本院存有監視畫面中被告一到專櫃即蹲下有可
    能係放下其包包或處理個人私物之合理懷疑，實無從因此獲
    得被告蹲下之動作係在「竊取」璀璨公司財物之確信。何況
    ，被告係一個人看顧專櫃，並無與他人輪班，如於10月20日
    10時23分一到班，即刻竊取璀璨公司財物，尚須等到晚上10
    時下班始得將贓物攜離現場；在當天將近12小時上班期間，
    仍需甘冒遭丙○○、甲○○發覺財物失竊、報告璀璨公司及
    樓管處理、調閱監視錄影畫面而遭發現竊盜犯行之風險，此
    亦不符常理。
(三)檢察官雖主張被告前後不一之供述，與勘驗監視錄影光碟之
    結果不符，可認定被告心虛而做不實之陳述，進而認定被告
    竊取之犯行。惟檢察官認定本案發生在97年10月20日10時23
    分，距被告歷次警詢及偵查中所為之陳述已有一段時日，人
    之記憶本隨時間之經過逐漸消逝，無法苛求永保清晰；何況
    本件已有監視錄影光碟紀錄被告當時所有舉止，縱被告供述
    不一，已無關輕重。
(四)據上論述，檢察官所提出及聲請調查之證據，雖能證明璀璨
    公司係於97年10月19日至97年10月22日下午3 時之間遭竊財
    物之數量及種類，惟就是否被告於97年10月20日10時23分竊
    取之事實所提出之證據，縱經本院勘驗，仍無能另本院獲有
    被告竊取之確信，而仍有合理懷疑；公訴人又無其他積極證
    據證明被告於97年10月19日至97年10月22日下午3 時之間竊
    取璀璨公司財物，則本院即無法獲得被告竊盜之確信，進而
    自亦無由據此認定被告成立竊盜之犯罪。
五、綜上所述，被告既無任何竊盜犯行，即與刑法第320條第1項
    竊盜既遂罪之要件不符，自難逕以該罪相繩。此外，復查無
    其他積極證據足資認定被告有何竊盜罪行可言。既不能證明
    被告犯罪，即應為無罪判決之諭知。
據上論斷，應依刑事訴訟法第301條第1項，判決如主文。
本案經檢察官林冠佑到庭執行職務。
中    華    民    國    98    年    11    月    30    日
                  刑事第四庭    法  官  呂政燁
以上正本證明與原本無異。
如不服本判決應於收受送達後10日內向本院提出上訴書狀，並應
敘述具體理由；其未敘述上訴理由者，應於上訴期間屆滿後20日
內向本院補提理由書（均須按他造當事人之人數附繕）「切勿逕
送上級法院」。
                                書記官  呂欣穎
中    華    民    國    98    年    11    月    30    日


司法院資訊處製作；財團法人民間司法改革基金會備份。
